臺灣臺中地方法院民事判決
111年度中小字第4212號
原      告  鄒豐懋  


訴訟代理人  楊杏蓮  
被      告  陳彥宏  
上列被告因妨害自由等案件（本院111 年度中簡字第1227號刑事
案件），經原告提起刑事附帶民事訴訟請求損害賠償（原審案號
本院111 年度中簡附民字第164 號），由本院刑事庭裁定移送前
來，經於民國111 年11月8 日言詞辯論終結，本院判決如下：
    主      文
被告應給付原告新臺幣8,000元，及自民國111 年7 月10日起至
清償日止，按週年利率百分之5 計算之利息。
原告其餘之訴駁回。
本判決原告勝訴部分得假執行。
    事實及理由
一、原告主張：被告係設址於臺中市○區○○路000 號「虎嘯中村
    社區大樓」之警衛，因與住戶即原告起衝突，竟基於妨害名
    譽、恐嚇之犯意，於民國110 年8 月7 日18時許，在該社區
    1 樓之騎樓之社區住戶等特定人得共見、共聞之公開場所，
    以內容：「白目」、「拍三小」及「幹你娘」等語，辱罵原
    告，使原告個人人格名譽遭到貶低，並作勢欲毆打原告，致
    生危害於原告之安全，原告因而心生畏懼。此外，被告辯稱
    原告出言挑釁及遭趕出社區等情，均非事實。因防疫期間縱
    使係被告之休息時間，亦不能吸菸，應由被告就原告出言挑
    釁負舉證責任。為此，爰依侵權行為之法律關係，請求被告
    賠償慰撫金新臺幣(下同)10萬元，並聲明：被告應給付原告
    10萬元，及自起訴狀繕本送達翌日起至清償日止，按週年利
    率百分之5 計算之利息。
二、被告抗辯：我是社區保全，事發當時是我的休息時間，也是
    初次管理室外面的騎樓抽菸，但是原告一直用手機拍我，我
    擔心公司以為我上班在抽菸，有出言制止三次，但原告並未
    理會，我是受原告挑釁才出言侮辱，加以事後有聽聞被告業
    因惡鄰條款遭驅趕出社區等語。並聲明：原告之訴駁回。
三、本院得心證之理由
　㈠按刑事訴訟判決所認定之事實，固非當然有拘束民事訴訟判
    決之效力，但民事法院調查刑事訴訟原有之證據，而斟酌其
    結果以判斷事實之真偽，並於判決內記明其得心證之理由，
    即非法所不許（最高法院67年台上字第2674號及49年台上字
    第929號民事裁判要旨參照），是本院自得調查刑事訴訟中
    原有之證據，斟酌其結果以判斷其事實，合先敘明。　　
  ㈡次按因故意或過失，不法侵害他人之權利者，負損害賠償責
    任；不法侵害他人之身體、健康、名譽、自由、信用、隱私
    、貞操，或不法侵害其他人格法益而情節重大者，被害人雖
    非財產上之損害，亦得請求賠償相當之金額，民法第184  
    條第1 項前段、第195 條第1 項前段分別定有明文。原告主
    張之上開事實，業經本院依職權調閱本院111 年度中簡字第
    1227號刑事卷宗核閱屬實（本院卷第17至22頁）。查被告以
　　於前揭時地以「白目」、「拍三小」及「幹你娘」等語辱罵
    原告，並作勢欲毆打原告之事實，復為被告所不爭執，而被
    告以上開言舉恐嚇及侮辱，已造成原告之恐懼不安及名譽受
    貶抑，準此，原告起訴主張因被告前開行為致其感到難堪及
    心生畏懼，精神上受有痛苦，係故意不法侵害原告之健康權
    及名譽權，要屬可採。是原告本於侵權行為之法律關係，請
    求被告賠償非財產上之損害，於法即屬有據，至原告縱有對
    被告挑釁之情事，然被告前開行為與正當防衛或緊急避難要
    件仍未相符，無從遽為免責之依據，是被告上開所辯，仍非
    可採。
　㈢另按慰撫金之賠償須以人格權遭遇侵害，使精神上受有痛苦
    為必要，其核給之標準固與財產上損害之計算不同，然非不
    可斟酌雙方身份資力與加害程度，及其他各種情形核定相當
    之數額（最高法院51年台上字第223 號民事裁判意旨參照）
    。查原告為國中畢業、從事清潔工作為業，每月收入約1 萬
    多元，已婚，需扶養小孩，名下無不動產；另被告則為高中
    畢業、從事保全業，每月收入約34,000元，離婚，名下無不
    動產等情，經兩造陳明在卷（本院卷第38頁），並經本院調
    取兩造之稅務電子閘門財產及所得調件明細表核閱屬實。是
    以，本院斟酌兩造之身分、地位、經濟狀況及對於原告造成
    妨害自由及侮辱之程度，原告因此所受精神上痛苦之程度等
    一切情狀，認原告請求被告賠償10萬元之精神慰撫金，尚嫌
    過高，應以8,000元為適當。
　㈣再按給付有確定期限者，債務人自期限屆滿時起，負遲延責
    任。給付無確定期限者，債務人於債權人得請求給付時，經
    其催告而未為給付，自受催告時起，負遲延責任。其經債權
    人起訴而送達訴狀，或依督促程式送達支付命令，或為其他
    相類之行為者，與催告有同一之效力，民法第229 條第 1 
    項、第2 項定有明文。又遲延之債務，以支付金錢為標的者
    ，債權人得請求依法定利率計算之遲延利息。但約定利率較
    高者，仍從其約定利率。應付利息之債務，其利率未經約定
    ，亦無法律可據者，週年利率為百分之五，民法第233 條第
    1 項、第203 條亦有明定。本件原告對被告之侵權行為損害
    賠償債權，核屬無確定期限之給付，自應經原告之催告而未
    為給付，被告始負遲延責任。準此，原告於起訴前既未催告
    被告給付，自應以原告起訴狀繕本於111 年6 月29日寄存送
    達被告（附民卷第15頁），並以該繕本送達被告之翌日即11
    1 年7 月10日起至清償日止，按週年利率百分之5 計算之法
    定遲延利息。　
四、綜上所述，原告依侵權行為之法律關係，請求被告給付原告
    8,000元，及自111 年7 月10日起至清償日止，按週年利率
    百分之5 計算之利息，為有理由，應予准許；逾此範圍之請
    求，則屬無據，應予駁回。
五、本件事證已臻明確，兩造其餘攻擊防禦方法，經核均與判決
    結果不生影響，爰不逐一論述。 
六、本件係適用小額程序所為被告敗訴之判決，依民事訴訟法第
    436 條之20規定，應依職權宣告假執行。 
七、原告提起本件刑事附帶民事訴訟，而由本院刑事庭依刑事訴
    訟法第504 條第1 項規定，裁定移送前來，依同條第2 項規
    定免繳納裁判費，且於本院審理期間，亦未滋生其他訴訟必
    要費用，茲參酌臺灣高等法院暨所屬法院95年度法律座談會
    意旨，自無庸為訴訟費用負擔之諭知，併予敘明。
中　　華　　民　　國　　111 　年　　11　　月　　 23　日
                  臺灣臺中地方法院臺中簡易庭
                              法　官　陳航代
以上正本係照原本作成。
如不服本判決，應於送達後20日內，以判決違背法令為理由，向
本院提出上訴狀並表明上訴理由（上訴理由應表明一、原判決所
違背之法令及其具體內容；二、依訴訟資料可認為原判決有違背
法令之具體事實），如於本判決宣示後送達前提起上訴者，應於
判決送達後20日內補提上訴理由書（須附繕本）。 
中　　華　　民　　國　　111 　年　　11　　月　　23　　日
                              書記官  王梓芸